臺灣高雄地方法院刑事判決　　　　　　　100年度易字第577號
公　訴　人　臺灣高雄地方法院檢察署檢察官
被　　　告　黃柏儒
上列被告因妨害名譽案件，經檢察官提起公訴（100 年度偵字第
5014號），本院判決如下：
    主  文
黃柏儒犯散布文字誹謗罪，處拘役貳拾日，如易科罰金，以新臺
幣壹仟元折算壹日。
    事  實
一、黃柏儒於民國99年7 月初某日，在位於高雄市○鎮區○○路
    99號9 樓之住處連結網際網路，以其申設之cjdfgh0424號PL
    URK 噗浪（下稱噗浪）帳號登入噗浪微網誌網頁後，見他人
    之微網誌貼有「關於帝寶外關說施壓被塗消八位停車格' 正
    是廖筱君' 關說民代' 正是簡余晏' 對於擅情報收集的我'
    難度太低了' 施壓媒體就沒人知道嗎？蔡英文？你太小看可
    以媲美The A Team的小白了吧！」之文字，明知並未查證簡
    余晏究有無關說情事之真實性，竟意圖散布於眾，將上開文
    字轉貼於其微網誌上，供人觀覽，指摘足以毀損簡余晏名譽
    之事，並貶損簡余晏之社會評價。嗣經簡余晏上網發覺並報
    警處理，因而查悉上情。
二、案經簡余晏訴由臺北市政府警察局移送臺灣臺北地方法院檢
    察署呈請臺灣高等法院檢察署令轉臺灣高雄地方法院檢察署
    偵查起訴。
    理  由
一、證據能力部分
    按被告以外之人於審判外之言詞或書面陳述，除法律有規定
    者外，不得作為證據，刑事訴訟法第159 條第1 項定有明文
    ；又被告以外之人於審判外之陳述，雖不符合同法第159 條
    之1 至第159 條之4 之規定，但經當事人於審判程序同意作
    為證據，法院審酌該言詞陳述或書面陳述作成時之情況，認
    為適當者，亦得為證據。當事人、代理人或辯護人於法院調
    查證據時，知有第159 條第1 項不得為證據之情形，而未於
    言詞辯論終結前聲明異議者，視為有前項之同意，刑事訴訟
    法第159 條之5 亦著有明文。查本判決下列所引用之各該被
    告以外之人於審判外之陳述，核屬傳聞證據部分，因均經當
    事人於法院準備程序及審判期日中表示同意有證據能力，而
    不予爭執（見本院審易卷14頁背面，易卷17頁），且迄至言
    詞辯論終結前亦未再聲明異議，本院審酌此等證據資料製作
    時之情況，尚無違法不當及證明力明顯過低之瑕疵，亦認為
    以之作為證據應屬適當，故揆諸前開規定，應認前揭證據資
    料均例外有證據能力。
二、上揭犯罪事實，經被告坦白承認（見本院易卷第22頁），核
    與證人即告訴人簡余晏證述：我並未在議會向政府單位施壓
    塗銷帝寶前的停車格，於99年7 月5 日偶然在噗浪網頁上發
    現有人誣蔑我關說等語相符（見臺北地檢署他卷第146 至14
    7 頁），證人即臺北市議員李慶元就臺北市「帝寶大樓」前
    停車格遭塗銷乙節，亦具結證稱：其曾關心有關帝寶前8 個
    停車位遭塗銷之事，依臺北市停車管理工程處之公文所示，
    是臺北市議會市民服務中心邀集相關單位會勘決議辦理，經
    其再詢問會勘由何位議員所辦，該處人員口頭有提供議員姓
    名，但非簡余晏等語（見臺北地檢署他卷第147 頁），另被
    告確於個人噗浪帳號網頁轉貼事實欄所示文字乙節，亦有被
    告噗浪帳號微網誌網頁翻印畫面乙份可查（見臺北地檢署他
    卷第17頁），足認被告之任意性自白與事實相符，被告確有
    加重誹謗證人簡余晏之犯行無疑，應依法論罪科刑。
三、按名譽係指個人人格在社會生活上所受之評價，為個人在社
    會活動中之一種重要之生活利益，為使個人名譽不受他人無
    端之破壞，因之刑法乃設專章加以保護。而刑法第310 條第
    2 項之散布文字誹謗罪，其所謂之「散布」，係指散播傳布
    於不特定人或多數人，使大眾得知悉其內容者而言。另細繹
    刑法加重誹謗罪加重處罰之立法理由，乃衡量文字、圖畫之
    散布較普通誹謗罪之口頭上指摘或傳述，傳播範圍較廣、持
    續性較久遠、所造成之危害顯然較重所致；而電磁紀錄是表
    現文字之方法、工具之一種，與傳單、報章等亦僅係表現文
    字之媒介，呈現文字態樣並無二致，猶有甚者，乃電磁紀錄
    方式呈現文字散布之程度無遠弗屆，危害法益之程度更深更
    廣，應論以加重誹謗罪，始為適當。故核被告所為，係犯刑
    法第310 條第2 項之散布文字誹謗罪。爰審酌被告未加查證
    ，即任意於公開網頁具體指摘告訴人簡余晏有關說停車位塗
    銷之事，打擊告訴人之名譽，甚為不該，惟衡量被告坦承犯
    行，犯後態度良好，且無前科，有臺灣高等法院前案紀錄表
    在卷為憑，素行尚可，並依其所陳，因一時思慮不周方轉貼
    誹謗告訴人之文字等語（見本院易卷第17、22頁），堪認被
    告確有悔過之心，兼衡酌告訴人所受名譽損害之程度，及依
    被告自陳大學畢業、家境尚可，及其犯罪目的、手段等一切
    情狀，量處如主文所示之刑，併諭知易科罰金之折算標準，
    以示懲儆。
據上論斷，應依刑事訴訟法第299 條第1 項前段，刑法第310 條
第2 項、第41條第1 項前段，刑法施行法第1 條之1 ，判決如主
文。
本案經檢察官張雅婷到庭執行職務。
中    華    民    國  100     年    7     月    12    日
                  刑事第十八庭      法  官  高瑞聰
以上正本證明與原本無異。
如不服本判決應於收受送達後10日內向本院提出上訴書狀，並應
敘述具體理由；如未敘述上訴理由者，應於上訴期間屆滿後20日
內向本院補提理由書（均須按他造當事人之人數附繕本）「切勿
逕送上級法院」。
中    華    民    國   100    年    7     月    12    日
                                    書記官  林修弘
附錄論罪科刑法條：
刑法第310條：
意圖散布於眾，而指摘或傳述足以毀損他人名譽之事者，為誹謗
罪，處 1 年以下有期徒刑、拘役或 5 百元以下罰金。
散布文字、圖畫犯前項之罪者，處 2 年以下有期徒刑、拘役或
1千元以下罰金。
對於所誹謗之事，能證明其為真實者，不罰。但涉於私德而與公
共利益無關者，不在此限。